臺灣板橋地方法院民事判決　　　　　　　95年度訴字第2571號
原　　　告　丙○○
　　　　　　　　　　　3
　　　　　　乙○○○
　　　　　　丁○○原名陳鈺娟.
　　　　　　戊○○原名陳鈺詩.
兼　共　同
訴訟代理人　甲○○
　　　　　　　　　　　3
被　　　告　易芳電子有限公司
　　　　　　　　　　　號18樓.
特別代理人　己○○原名蔡寶瓊.
上列當事人間請求確認股東關係不存在事件，經本院於民國96年
8 月15日言詞辯論終結，判決如下：
    主      文
確認原告與被告間股東關係不存在。
訴訟費用由被告負擔。
    事實及理由
一、程序方面：
    按「對於無訴訟能力人為訴訟行為，因其無法定代理人，或
    其法定代理人不能行代理權，恐致久延而受損害者，得聲請
    受訴法院之審判長，選任特別代理人。」，民事訴訟法第51
    條第1 項定有明文。本件被告公司原登記之董事僅有原告甲○○1 人，原告甲○○前曾以上開登記係遭人冒名假造，因
    而提起確認其與被告間董事委任關係不存在，經臺灣臺中地
    方法院（下稱臺中地院）94年度訴字第1848號事件（下稱相
    關民案）於民國94年10月19日判決本件原告甲○○勝訴，該
    判決並於94年11月29日確定，是經濟部中部辦公室（下稱經
    濟部）業於94年12月23日以經授中字第0943387728號函依上
    開確定判決結果將上開原告甲○○為被告公司董事之記載予
    以變更為股東（見本院卷第39至40頁被告公司變更登記表）
    ，且之後並無任何人登記為被告公司董事，則被告既係無訴
    訟能力之人，於本件訴訟中係處於「無法定代理人」之狀態
    ，原告為提起本件訴訟，聲請本院為被告選任特別代理人，
    經本院於96年1 月22日裁定選任己○○（原名蔡寶瓊）為特
    別代理人，該裁定已送達己○○（見本院卷第69頁），故本
    件就被告部分依法以己○○為特別代理人，合先敘明。
二、原告主張：
（一）緣被告之實際營運者為訴外人陳坤荃（原名陳忠義）、蔡
      欣育（原名蔡乙廷）夫妻2 人（下稱陳坤荃夫妻2 人），
      於89年9 月18日因被告營運不善，竟在原告均不知情之情
      況下，將被告公司董事即負責人變更為原告甲○○，並將
      該公司之股東變更登記為原告丙○○、乙○○○、丁○○
      （原名陳鈺娟）及戊○○（原名陳鈺詩）4 人，被告隨即
      於兩週內惡性倒閉結束營業，陳坤荃夫妻2 人逃匿無蹤；
      原告甲○○雖已收受相關民案確定判決確認其與被告間董
      事委任關係不存在，惟經濟部復逕將被告公司登記資料上
      原告甲○○之職稱由董事變更為股東，事實上原告均係遭
      陳坤荃夫妻2 人冒名偽造股東會會議記錄，均從未參與被
      告任何股東會，亦均不曾投資被告公司，於法自非被告之
      股東，但因已遭陳坤荃夫妻2 人擅自列名為被告公司之股
      東，自與事實不符，且因而對原告造成損害，爰依法提起
      本件訴訟。
（二）是原告聲明：如主文所示。
三、被告則以：
    被告之實際負責人是陳坤荃夫妻2 人，又被告特別代理人原
    先並不知道被列名擔任被告公司負責人，是到88年間方知此
    情，整件事情都是陳坤荃夫妻2 人所為。至於本件原告主張
    之情事，被告特別代理人均不知情。
四、按確認之訴，倘當事人之一方因法律關係之存在與否不明確
    ，致其在私法上之地位有受侵害之危險，而此危險得以確認
    判決除去者，依法均得提起，此觀之民事訴訟法第247 條規
    定甚明。本件原告與被告間股東關係之存在與否不明確，足
    使原告在私法上之地位有受侵害之危險，而此危險得以確認
    判決除去，應認原告有即受確認判決之法律上利益，而得提
    起本件確認之訴，合先敘明。
五、原告主張被告之實際營運者為陳坤荃夫妻2 人，於89年9 月
    18日因被告公司營運不善，竟在原告均不知情之情況下，將
    被告公司董事即負責人變更為原告甲○○，並將該公司之股
    東變更登記為原告丙○○、乙○○○、丁○○（原名陳鈺娟
    ）及戊○○（原名陳鈺詩）4 人，被告隨即於兩週內惡性倒
    閉結束營業，陳坤荃夫妻2 人隨即逃匿無蹤，原告甲○○雖
    已收受相關民案確定判決確認其與被告間董事委任關係不存
    在，惟經濟部復逕將被告公司登記資料上原告甲○○之職稱
    由董事變更為股東，事實上原告均係遭陳坤荃夫妻2 人冒名
    偽造，均從未參與被告任何股東會，亦均不曾投資被告公司
    ，自非被告公司之股東，但因已遭陳坤荃夫妻2 人擅自列名
    為被告公司股東等情事，為被告特別代理人所不爭執，且查
    ：
（一）經本院向經濟部調取被告公司登記資料全卷，經審閱與原
      告本件上開主張並無不符；且依上開登記資料，原告均係
      於89年9 月8 日簽訂股東同意書而成為被告公司股東，惟
      原告甲○○、丙○○2 人均自89年9 月4 日出境，至89年
      9 月9 日始返國，有原告所提該2 人入出國日期證明書為
      證（見本院卷第184 至185 頁），是被告公司89年9 月8
      日股東同意書上原告甲○○、丙○○2 人之印文難認係真
      實。
（二）本院為求慎重，依職權調取原告自遭登記為被告公司股東
      之89年起迄今各年度之財產所得明細資料（見本院卷第86
      至177 頁），經細繹上開資料後，悉未曾發現原告曾向被
      告領有股利憑單所得或投資以為財產之相關記載，更無向
      被告領有其他項目所得之記載。
（三）本院另依職權向臺中地院調取相關民案全卷，經核該案全
      卷證資料，亦未發現本件原告之主張有何與事實不符之處
      。
（四）再者，原告甲○○依本件主張，另向臺灣板橋地方法院檢
      察署對陳坤荃夫妻2 人提出偽造文書之刑事告訴，目前正
      由該署檢察官偵辦中，業據原告甲○○提出刑事告訴理由
      補充狀附卷可稽（見本院卷第191 至194 頁）。
    是本件除原告所提出之相關證據外，本院為求慎重，復依職
    權調取其他資料，均足認被告公司變更登記表於89年9 月19
    日所為變更登記原告丙○○、乙○○○、丁○○及戊○○4
    人為被告公司股東之記載，及經濟部94年12月23日經授中字
    第0943387728號函依相關民案確定判決結果逕將上開原告甲○○為被告公司董事之記載予以變更為股東之記載均顯與事
    實不符，是原告主張其未曾投資被告公司擔任股東等情事，
    與證據及事實並無相悖，應屬可採。
六、從而，原告提起本件訴訟，請求確認原告與被告間股東關係
    不存在，為有理由，自應予以准許。
七、訴訟費用負擔之依據：民事訴訟法第78條。
中　　華　　民　　國　　96　　年　　8 　　月　　29　　日
                  民事第二庭法　官　鍾啟煌
以上正本係照原本作成。
如對本判決上訴，須於判決送達後20日內，向本院提出上訴狀，
上訴臺灣高等法院（應按他造人數提出繕本）。
中　　華　　民　　國　　96　　年　　8 　　月　　29　　日
                            書記官　李威賜
